【裁判字號】    96,上訴,1291
【裁判日期】    970108
【裁判案由】    違反槍砲彈藥刀械管制條例等
【裁判全文】
臺灣高等法院臺中分院刑事判決        96年度上訴字第1291號
上  訴  人
即  被  告  甲○○
選任辯護人  周啟同律師
上列上訴人因違反槍砲彈藥刀械管制條例等案件，不服臺灣臺中
地方法院95年度訴字第1892號中華民國96年3月16日第一審判決
（起訴案號：臺灣臺中地方法院檢察署95年度偵字第10008號）
，提起上訴，本院判決如下：
    主  文
原判決撤銷。
甲○○未經許可，寄藏手槍，處有期徒刑肆年，併科罰金新台幣
壹拾萬元，減為有期徒刑貳年，併科罰金新台幣伍萬元，罰金如
易服勞役，以新臺幣壹仟元折算壹日，扣案之手槍壹枝（槍枝管
制編號：0000000000，含彈匣壹個）、制式子彈參顆
均沒收；又犯恐嚇危害安全罪，處有期徒刑陸月，減為有期徒刑
參月。應執行有期徒刑貳年貳月，併科罰金新臺幣伍萬元，罰金
如易服勞役，以新臺幣壹仟元折算壹日，扣案之手槍壹枝（槍枝
管制編號：0000000000，含彈匣壹個）、制式子彈參
顆均沒收。
    事  實
一、甲○○明知槍砲彈藥刀械管制條例所管制之手槍、子彈，未
    經許可，不得持有、寄藏，竟於民國（下同）94年4 月間某
    日，在臺中市○○路○段91之1號5 樓居所，受年籍姓名均不
    詳綽號「鐵管柱」之成年男子之託，代為保管奧地利GLOCK
    廠19型口徑9mm制式半自動90手槍1枝（槍枝管制編號000000
    0000，含彈匣1個）、制式子彈9顆（後經甲○○擊發5 顆，
    另於送鑑時試射1顆，僅餘3顆）及具殺傷力之土造子彈2顆
    （均於送鑑時試射），而未經許可，藏放在上址，嗣於95年
    5 月2日20時50分許，在臺中市○○區○○街50巷51號欣達
    電子遊藝場前，見友人廖國勛、乙○○與廖緯星、王錫銘等
    20 餘人互毆，竟持上開槍、彈，另基於恐嚇之犯意，對空
    接續鳴槍9次（計成功擊發制式子彈5顆，另遺留尚未擊發之
    制式子彈3顆及土造子彈1顆於現場），使廖緯星等20餘人心
    生畏懼而逃散，致生危害於廖緯星等20餘人之安全，隨即攜
    帶上開手槍1枝及所餘制式子彈、土造子彈各1顆離開現場，
    據報前往處理之員警，於欣達電子遊藝場前馬路上拾獲上開
    制式子彈之彈殼5顆及制式子彈3顆、具殺傷力之土造子彈1
    顆（另拾獲不詳人以不詳槍枝擊發之彈殼2顆），經調閱該
    店、附近商家及路口監視器錄影帶，均未發現可疑嗚槍之對
    象，至95年5月5日8時許，於偵查犯罪之機關發覺前，甲○
    ○自行攜帶上開手槍1枝及制式子彈、土造子彈各1顆（均經
    送鑑時試射），至臺中市警察局第六分局報繳，並向承辦員
    警坦承上情，自願接受裁判。
二、案經甲○○向臺中市警察局第六分局自首後，報請臺灣臺中
    地方法院檢察署檢察官偵查起訴。
    理    由
一、按現行刑事訴訟法為保障被告之反對詰問權，排除具有虛偽
    危險性之傳聞證據，以求實體真實之發見，於該法第159 條
    第1 項明定被告以外之人於審判外之言詞或書面陳述，除法
    律有規定者外，不得作為證據。而刑事訴訟法第159條之1至
    159條之4有傳聞法則之例外規定，且被告以外之人於審判外
    之陳述，雖不符前4 條之規定，而經當事人於審判程序同意
    作為證據，法院審酌該言詞陳述或書面陳述作成時之情況，
    認為適當者，亦得為證據；當事人、代理人或辯護人於法院
    調查證據時，知有第159條第1項不得為證據之情形，而未於
    言詞辯論終結前聲明異議者，視為有前項之同意，刑事訴訟
    法第159條之5定有明文。本件檢察官、被告、辯護人並未就
    本院以下所引用被告以外之人於審判外之陳述聲明異議，且
    迄於言詞辯論終結前，均未主張有刑事訴訟法第159條第1項
    不得為證據之情形，且經本院審酌後，認以之作為本案證據
    亦屬適當，依上開規定，均認有證據能力，合先敘明。
二、訊據被告對於上開寄藏手槍、子彈、及於上開時地開槍之犯
    行均坦承不諱，但辯稱：上開開槍行為係為避免友人廖國勛
    、乙○○遭圍毆而受生命、身體危害之緊急避難行為云云。
    經查：
（一）上開寄藏手槍、子彈部分：此部分犯行除據被告自承外，
      並據證人乙○○、廖國勛、王錫銘、廖緯星於警詢中證述
      明確，復有臺中市警察局第六分局扣押筆錄、扣押物品目
      錄表、現場圖、臺灣臺中地方法院檢察署辦案公務電話記
      錄表附卷可佐，並有上開槍、彈扣案可證。而扣案之槍、
      彈送內政部警政署刑事警察局以性能檢驗法、試射法、比
      對顯微鏡比對法鑑定結果，認送鑑制式90手槍1枝（槍枝
      管制編號0000000000），係奧地利GLOCK廠19型口徑9mm制
      式半自動手槍，槍號為「FB407」；槍管內具陸條右旋來
      復線，機械性能良好，可擊發口徑9 mm制式子彈，認具殺
      傷力；送鑑子彈2顆，其中1顆（經試射），認係口徑9mm
      制式子彈，認具殺傷力，另1顆，認係土造子彈（具直徑
      約9mm之金屬彈頭)，經試射，可擊發，認具殺傷力；送鑑
      子彈4顆，其中參顆，認均係口徑9mm制式子彈，認均具殺
      傷力，另1顆，認係土造子彈（具直徑約9mm之金屬彈頭）
      ，經試射，可擊發，認具殺傷力；送鑑彈殼7顆（編號1、
      5、6、8、9、10、11），認均係已擊發之口徑9 mm制式彈
      殼，其中編號1、5、8、9、11之彈殼，經與送驗制式90手
      槍試射彈殼比對結果，其彈底特徵紋痕相吻合，認係均由
      該槍枝所擊發，另2顆（編號6、10），其彈底特徵紋痕相
      吻合，認係由另一槍枝（B槍）所擊發等情，有該局95 年
      6月1日刑鑑字第0950068870號槍彈鑑定書在卷可稽，此部
      分核與被告甲○○於警詢、偵訊及原審、本院審理時供承
      情節大致相符，足徵被告有關受託寄藏手槍1枝、子彈11
      顆（其中制式子彈9顆、具殺傷力之土造子彈2顆）之自白
      與事實相符，此部分事證明確，被告犯行洵堪認定。
（二）恐嚇部分：訊據被告坦承持上開手槍、子彈擊發之事實，
      雖辯稱緊急避難云云，惟查，證人廖國勛於本院審理時固
      結證稱：「當時有發生股東間糾紛，廖緯星帶了2、30個
      人來打我跟老闆乙○○，甲○○看到，就回去拿了一把槍
      回來對空鳴槍，把那些人趕跑，（當時身上受何傷？）我
      臉及手2處瘀青，（被告離開再回到現場相隔多久？）約3
      、4分鐘，他住在附近而已，（為何知道被告有離開現場
      ？）他槍不可能帶在身上，他進來店裡要消費，怎可能槍
      帶在身上，我沒有看到他離開，我是猜的，猜他回去拿」
      等語（見本卷第113、114頁），但其於警詢證稱：「對方
      丟磚塊還擊，並開了好幾槍後離去，不知何人開槍」等語
      （見警卷第22、25頁），其前後所述是否目擊被告開槍之
      情節並不相符，所述已有可疑，而依其在本院上開所述，
      其所述「被告回去拿槍」云云，係其推測，並非其親眼所
      見，且其所稱遭2、30人圍毆3、4分鐘後，才由被告開槍
      趕跑對方，其竟僅受有臉、手2處瘀青，所述情節顯不合
      情理，顯係臨訟迴護被告之詞，難以採信，而縱依證人廖
      國勛所述情節，證人廖國勛僅受臉、手2處瘀青，且被告
      尚有3、4分鐘時間足以報警等合法手段因應，亦非緊急危
      難，被告及其辯護人辯稱係緊急避難云云，不可採信，此
      外，復有上開證人乙○○、廖國勛、王錫銘、廖緯星於警
      詢中之證述、上開槍、彈扣案及槍彈鑑定書附卷可稽，足
      徵被告有關持槍射擊9次使廖緯星等人心生畏懼而逃散之
      自白，與事實相符，此部分亦事證明確，被告犯行亦堪認
      定。
三、比較新舊法部分：
（一）查本件被告所犯下列槍砲彈藥刀械管理條例第7條第4項、
      第12條第4項、刑法第305條之規定，法定刑中得科或併科
      罰金刑，而被告行為後，94年2月2日修正公布之刑法業於
      95 年7月1日施行，其中刑法第33條第5款關於主刑罰金已
      修正為：「罰金：新台幣1千元以上，以百元計算。」與
      修正前之規定：「罰金：（銀元）1元以上。」之規定相
      較，修正後關於罰金刑之法定範圍顯已提高，應以行為時
      之規定有利於被告，應依修正後刑法第2條第1項前段之規
      定，適用行為時之法律，即本件應依新修正刑法第2條第1
      項前段，適用行為時之修正前刑法第33條第5款有關於罰
      金之規定。
（二）被告行為後，上開修正後刑法第42條第3項前段規定：「
      易服勞役以新台幣1仟元、2仟元或3仟元折算1日。」與修
      正前之刑法第42條第2項前段規定：「易服勞役以（銀元
      ）1元以上3元以下折算1日。」又被告行為時之易服勞役
      折算標準，業據修正前罰金罰鍰提高標準條例第2條前段
      規定，就其原定數額提高為1百倍折算1日，則被告行為時
      之易服勞役折算標準，應以銀元300折算1日，即新台幣90
      0元折算1日。比較修正前後之易服勞役折算標準，以修正
      後之規定，較有利於受刑人，則應依刑法第2條第1項後段
      規定，適用修正後之刑法第42條第3項前段規定，定其折
      算標準。
（三）被告行為後，上開新刑法業已修正刑法第51條，修正前刑
      法第51條規定：「數罪併罰，分別宣告其罪之刑，依左列
      各款定其應執行者：」其中第5款規定：「宣告多數有期
      徒刑者，於各刑中之最長期以上，各刑合併之刑期以下，
      定其刑期。但不得逾20年。」修正後刑法第51條第5款規
      定：「宣告多數有期徒刑者，於各刑中之最長期以上，各
      刑合併之刑期以下，定其刑期。但不得逾30年。」比較結
      果，修正後刑法並非較有利於行為人，依刑法第2條第1項
      前段之規定，仍應依修正前刑法，定其應執行之刑。
（四）被告二人行為後，刑法第55條關於想像競合之規定已修正
      為：「一行為而觸犯數罪名者，從一重處斷。但不得科以
      較輕罪名所定最輕本刑以下之刑。」，而修正前係規定：
      「一行為而觸犯數罪名者，從一重處斷。」，修正後關於
      加但書之限制，為法理之明文化，非屬法律變更。應依一
      般法律適用原則，適用裁判時法，即適用修正後刑法第五
      十五條有關於想像競合之規定（最高法院95年第8次、第
      21次刑事庭會議決議參照）。
四、核被告所為，係犯槍砲彈藥刀械管制條例第7條第4項、第12
    條第4項及刑法第305條之罪。被告為寄藏槍、彈之持有行為
    ，係寄藏行為之當然結果，不另論罪，公訴人認被告係犯持
    有手槍罪，容有誤會。起訴書就寄藏子彈部分雖僅記載被告
    寄藏上開制式子彈1顆、土造子彈1顆之事實，但又記載被告
    對空鳴槍11發及另持有子彈2顆之事實，可見被告其餘寄藏
    子彈之犯行，亦為起訴之範圍，附此敘明。被告同時寄藏槍
    、彈之行為，係一行為觸犯數罪名之想像競合犯，應從一重
    之寄藏手槍罪處斷，又被告先後數次對空嗚槍之行為，係於
    同地並於密切接近之時間實施，屬接續犯，被告於20餘人在
    場時對空嗚槍，係一行為同時觸犯數恐嚇罪之想像競合犯，
    應從一恐嚇罪處斷。所犯上開寄藏手槍及恐嚇二罪間，犯意
    各別，行為互殊，應予分論併罰。
    本件被告於犯罪未經有偵查犯罪職權之公務員發覺前，主動
    攜帶其持有之手槍1枝、制式子彈、土造子彈各1顆，向臺中
    市警察局第六分局之員警自首並全部報繳，有臺灣臺中地方
    法院檢察署辦案公務電話記錄表存卷可稽，爰依槍砲彈藥刀
    械管制條例第18條第1項前段之規定，減輕其刑。又被告係
    於96年4月24日前為本案犯行，且按依中華民國96年罪犯減
    刑條例應減刑之罪，曾依其他法令減刑者，仍就原減得之刑
    再予減刑，又按對於第3條所定不予減刑而未發覺之罪，於
    本條例施行前至施行之日起3個月內自首而受裁判者，依第2
    條第1項規定予以減刑，中華民國96年罪犯減刑條例第4、6
    條分別定有明文。從而，被告所犯上開寄藏手槍、子彈罪部
    分，雖係中華民國96年罪犯減刑條例第3條所定不得減刑之
    罪，惟因其自首，仍應依該條例予以減刑；另被告所犯上開
    恐嚇罪亦應依該條例減刑。原審對於被告論罪科刑，固非無
    據，但原審未及依中華民國96年罪犯減刑條例規定減刑，尚
    有未洽，被告以原審就寄藏槍、彈之量刑過重、及否認上開
    恐嚇犯行為由上訴，雖無理由，但原審既有上開違誤，應將
    原審判決予以撤銷改判。爰審酌被告受託寄藏而持有之槍、
    彈數量、時間，僅因一時心中憤懣，即當眾對空鳴槍多發示
    威，任意訴諸非法手段，所生之危害，及其犯後坦承部分犯
    行之態度等一切情狀，分別量處如主文第2項所示之刑，及
    依中華民國96年罪犯減刑條例第2條第1項第3款之規定減刑
    ，並就罰金部分依修正後刑法第42條第3項前段規定，諭知
    易服勞役之折算標準，及定其應執行刑。扣案之手槍1 枝（
    含彈匣1個）及制式子彈3顆，係違禁物，應併予依法宣告沒
    收。至經被告擊發及因鑑定而試射之子彈，已失子彈之效能
    而失違禁物之性質，爰不併予宣告沒收，併此敘明。
五、公訴意旨認被告係對空嗚槍11發，連同被告主動報繳之2 顆
    子彈，計持有13顆子彈，並以被告所為對空嗚槍11發之自白
    ，及警方於現場拾獲子彈4顆及彈殼7顆資為證據，惟查，送
    鑑彈殼7顆，經與比對顯微鏡比對結果，其中5顆（編號1、5
    、8、9、11），其彈底特徵紋痕相吻合，認均係由同一槍枝
    （A 槍）所擊發，經與扣案送鑑之制式90手槍試射彈殼比對
    結果，其彈底特徵紋痕相吻合，認均係由該槍枝所擊發；另
    2顆（編號6、10），其彈底特徵紋痕相吻合，認係由另一槍
    枝（B槍）所擊發等情，已據內政部警政署刑事警察局鑑定
    如上，由此可知，現場遺留之彈殼7顆，僅有其中5顆係由被
    告持有之槍枝所擊發，連同現場遺留之子彈4顆，則被告於
    現場係對空嗚槍9發之事實，堪以認定，另現場遺留編號6、
    10之彈殼，顯非被告所持扣案手槍所擊發，而係不詳人以不
    詳槍枝所擊發，被告所為現場遺留編號6、10之彈殼，亦為
    其持扣案手槍所擊發之自白即與事實不符，而不足採信。此
    外，復查無其他積極證據足資證明被告有何持有並擊發上述
    2顆子彈之犯行，此部分之犯罪不能證明，惟公訴人認此與
    上開起訴經本院判決有罪部分，有裁判上一罪之關係，爰不
    另為無罪之諭知，附此敘明。
據上論結，應依刑事訴訟法第369條第1項前段、第364條、第299
條第項前段，槍砲彈藥刀械管制條例第7條第4項、第12條第4項
、第18條第1項前段，刑法第11條前段、第2條第1項前、後段、
第305條、修正前第33條第5款、第55條、修正後第42條第3項前
段、修正前第51條第5款、第38條第1項第1款，刑法施行法第1條
之1，中華民國96年罪犯減刑條例第2條第1項第3款、第4條、第6
條、第7條、第10條第2項，判決如主文。
本案經檢察官丙○○到庭執行職務。
中    華    民    國    97    年    1     月    8     日
            刑事第九庭  審判長法  官  陳  筱  珮
                              法  官  趙  春  碧
                              法  官  余  仕  明
上列正本證明與原本無異。
恐嚇部分不得上訴。
其餘得上訴。
如不服本判決應於收受送達後十日內向本院提出上訴書狀，其未
敘述上訴之理由者並得於提起上訴後十日內向本院補提理由書（
均須按他造當事人之人數附繕本）。
                              書記官  林  玉  惠
中    華    民    國    97    年    1     月    9     日


司法院資訊處製作；財團法人民間司法改革基金會備份。
